臺灣基隆地方法院刑事判決　　　　　　　　　　　　　　九十年度訴字第三六九號
　　公　訴　人　臺灣基隆地方法院檢察署檢察官
　　被　　　告　乙○○
　　選任辯護人　鄭文婷
右列被告因違反毒品危害防制條例案件，經檢察官提起公訴（九十年偵字第二○○七
號），本院判決如左：
    主  文
乙○○連續販賣第壹級毒品，處有期徒刑拾年。
扣案之第壹級毒品海洛因貳拾捌包（合計淨重肆拾玖點壹捌公克、包裝重陸點參公克
）均沒收銷燬之。
    事  實
一、乙○○基於意圖販售第一級毒品海洛因圖利之概括犯意，先於民國九十年五月初
    某日（約五月十日前之七日）（起訴書記載為自九十年三月十五日起），在其住
    處基隆市安樂區○○○街六十二巷二０七號十一樓，以新台幣（下同）三千元一
    小包之價格（起訴書記載為以先後四、五次以每小包新台幣五千元之價格），販
    售第一級毒品海洛因予丙○○施用，惟丙○○未付款欠帳三千元，丙○○購得第
    一級毒品海洛因後共施打四次，約使用一天多即施用完畢。嗣於九十年五月十日
    凌晨二時三十分許，丙○○至上址，欲再向乙○○購買五千元之第一級毒品海洛
    因施用，交易中因乙○○向丙○○索討前次購買海洛因之欠款三千元，二人發生
    爭吵，乙○○即不出售五千元之第一級毒品海洛因予丙○○，乙○○爭吵後因身
    體不適於同日凌晨三時十分許獨自前往基隆長庚醫院掛急診，並在該院急診室與
    護士發生口角，基隆市警察局第四分局安樂派出所警員丁○○、甲○○二人據報
    前往處理，警員丁○○到場後發現乙○○兩手有抖動，警員二人問乙○○是不是
    有施用毒品，乙○○當場承認其有施用安非他命，並要帶警員至其住處拿安非他
    命吸食器，嗣於同日凌晨三時四十分許，乙○○帶同警員二人至上址住處，斯時
    丙○○尚未離去仍在現場，由乙○○自行至房間內拿出其所有之安非他命吸食器
    一組，因乙○○說丙○○也有吸食毒品前科，警員丁○○發現沙發旁邊的小櫃子
    第二個抽屜有一條毛巾一角露出來，過去拿毛巾出來看，發現毛巾內包有乙○○
    所有欲供販售圖利之第一級毒品海洛因海洛因二十八包（合計淨重四十九點一八
    公克、包裝重六點三公克）、又在該抽屜之上一個抽屜查扣不詳之人所有之注射
    針筒一支，上開物品均經警予以查扣，丙○○於警局訊問時供出上情，為警查獲
    乙○○販賣第一級毒品上情。
二、案經基隆市警察局第四分局報告臺灣基隆地方法院檢察署檢察官偵查起訴。
    理  由
一、訊據被告乙○○矢口否認有販賣第一級毒品之犯行，辯稱：其沒有販售毒品海洛
    因給丙○○，查獲之毒品是借住之朋友丙○○所有云云。然查，右揭事實，業據
    證人丙○○於本院審理時結證屬實，警員丁○○、甲○○二人如何據報前往基隆
    長庚醫院急診室處理，惟警員丁○○發現被告兩手有抖動，警員二人問被告是不
    是有施用毒品，被告當場承認其有施用安非他命，並要帶警員至其住處拿安非他
    命吸食器，被告如何帶同警員至上址，由被告自行至房間內拿出安非他命吸食器
    一組，因被告說丙○○也有吸食毒品前科，警員丁○○發現沙發旁邊的小櫃子第
    二個抽屜有一條毛巾內包有第一級毒品海洛因海洛因二十八包、又如何查扣注射
    針筒一支，丙○○於警局訊問時供出向乙○○購買第一級毒品海洛因等節，並據
    證人即查獲之警員丁○○、甲○○到庭結證無訛，並有第一級毒品海洛因二十八
  包扣案為證，扣案之第一級毒品海洛因二十八包經送法務部調查局鑑定結果，送
    驗白粉二十八包均含有第一級毒品海洛因成分，合計淨重四十九點一八公克、包
    裝重六點三公克，有該局九十年六月八日（九○）陸（一）00000000號
    鑑定通知書在卷可稽，因被告與證人丙○○對於扣案之毒品海洛因究屬被告或證
    人丙○○所有個執一詞，本院乃將被告與證人丙○○送內政部警政署刑事警察局
    進行測謊鑑定，結果認：「一、受測人丙○○於測前會談否認擁有警方所查獲之
    海洛因，經測試結果並無不實反應（詳如鑑驗說明書一）。二、受測人乙○○於
    測前會談否認擁有警方所查獲之海洛因，經測試結果呈不實反應（詳如鑑驗說明
    書二）。」，有該局九十一年十二月四日所鑑字第○九一○三二四一八○號測謊
    鑑驗結果通知書及鑑驗說明書二份附卷可考，是以證人丙○○所證，有關查扣毒
    品海洛因非其所擁有乙節之證詞，堪予採信，而被告所辯就擁有警方所查獲之海
    洛因乙節，要屬說謊，且證人丙○○自八十八年六月中旬起至九十一年八月二十
    日止，先後多次施用第一級毒品海洛因之犯行，業經本院另案以九十一年度訴緝
    字第三五號判處有期徒刑壹年在案（另施用第二級毒品處有期徒刑柒月，二罪定
    應執行刑為有期徒刑壹年伍月），有該案判決正本附卷可佐。另本院請法務部調
    查局檢驗查扣之毒品海洛因二十八個塑膠袋外包裝均未發現可供比對之指紋，有
    該局九十年十一月二十六日（九○）陸（二）字第九○○七六七七一號函在卷可
    憑；又將扣案之安非他命吸食器一組、注射針筒一支，經送內政部警政署刑事警
    察局檢驗結果，經化驗後未顯現有指紋可資比對，有該局九十年十一月二十日（
    九十）刑紋字第二一七六二七號鑑驗書在卷可按；本院再將當庭所採被告及證人
    丙○○之血液、扣案之注射針筒送內政部警政署刑事警察局鑑定注射針筒內之血
    液為何人血液，經鑑驗認本案針筒針頭斑跡ＤＮＡ－ＳＴＲ型別為男性，可排除
    來自乙○○、丙○○，經鍵入本局去氧核醣核酸資料庫比對結果，未發現相符者
    ，有該局九十一年十月十七日刑醫字第○九一○二八二一一四號鑑驗書附卷可考
    ；均無法證明查扣之毒品海洛因非被告所有乙情，亦不能以上開鑑定即證明被告
    並無本件犯行。雖被告選任辯護人辯護稱證人丙○○有販賣毒品前科，本件應係
    其販賣毒品云云，惟證人丙○○販賣第一級毒品案件業經臺灣高等法院以八十九
    年度上訴字第三六七九號判決判決無罪確定在案，有該案判決附卷可稽，自不能
    以此遽認本件即係證人丙○○在販賣毒品海洛因；再辯護稱被告於九十一年十二
    月十七日另提出由楊逢祺簽名內容為「乙○○積欠之壹拾伍萬元之金額，以全數
    還清。收款人楊逢祺。九十年九月二十八日」之切結書乙紙即係被告賠償楊逢祺
    放在被告家裡被警查扣之毒品海洛因云云，惟查該紙切結書並未載明係賠償楊逢
    祺放在被告家裡被警查扣之毒品海洛因，且若查扣之毒品非被告所有，被告於九
    十年五月十日為警查獲後之警訊、偵訊、本院審理中之訊問時為何皆不言明，或
    提供線索予警方查辦，焉有於本院辯論時再行提出之理，參以被告自警訊、偵訊
    、本院訊問時皆供稱查扣之毒品海洛因係證人丙○○所有，其再辯係楊逢祺所有
    ，其先後辯解不一，要難採信。綜上所述，被告所辯，顯係事後飾詞卸責，洵無
    足取，不足採信，事證明確，被告犯行至堪認定，應依法論科。至本件係由警員
    丁○○查獲第一級毒品海洛因海洛因二十八包後，證人丙○○於警局訊問時供出
    上情，因之被告並非自首，在此說明。
二、核被告所為，係犯毒品危害防制條例第四條第一項之販賣第一級毒品罪、第四條
    第五項、第一項之販賣第一級毒品未遂罪。其持有第一級毒品之低度行為，為販
    賣第一級毒品之高度行為所吸收，不另論罪。其第二次販賣第一級毒品尚未售出
    ，應為未遂犯，起訴書認係既遂，尚有未洽，又其先後二次販賣第一級毒品既遂
    、販賣第一級毒品未遂之行為，時間緊接，所犯罪名相同，顯係出於概括之犯意
    為之，為連續犯，依刑法第五十六條之規定，應論以一販賣第一級毒品罪，惟其
    法定刑為死刑、無期徒刑部分，依法不得加重外，餘依法加重其刑。又查被告販
    賣第一級毒品海洛因成功之次數只有一次，第二次尚未售出，所售出第一級毒品
    海洛因毒品之數量少，僅供證人丙○○四次施用而已，販賣毒品之金額為三千元
    ，且係欠帳未取得，其初次犯此重罪，又無犯罪所得，情輕法重，犯罪之情狀，
    顯可憫恕，應依刑法第五十九條之規定，減輕其刑，並依規定先加後淢之。爰審
    酌被告之品行，犯罪之動機、目的、手段、次數僅二次、所生之危害、所售出第
    一級毒品海洛因之數量非鉅、所為危害國民之健康，嚴重破壞社會治安，及犯罪
    後之態度等一切情狀，量處如主文所示之刑，以示懲儆。
三、扣案之第一級毒品海洛因二十八包（合計淨重四十九點一八公克、包裝重六點三
    公克），為查獲之毒品，應依毒品危害防制條例第十八條第一項前段之規定宣告
    沒收銷燬。另扣案之安非他命吸食器一組、注射針筒一支，並非供被告犯罪所用
    之物，與被告本件販賣第一級毒品海洛因之犯罪無關，不予宣告沒收，併此敘明
    。至被告販賣毒品之價格新台幣三千元，係欠帳，尚未取得，並無所得，不予宣
    告沒收，在此說明。
四、公訴意旨另以：被告乙○○基於概括之犯意，自民國九十年三月十五日起（除前
    開科刑部分之二次外），在其住所基隆市安樂區○○○街六二巷二０七號十一樓
    處，先後二、三次以每小包新台幣五千元之價格，販售第一級毒品海洛因予丙○○施用。嗣於九十年五月十日三時四十分許，在上址為警查獲，並扣得海洛因二
    十八小包（重五十五點一公克）、吸食器一組、注射針筒一支等物。案經基隆市
    警察局第四分局報告偵辦，因認被告另涉有毒品危害防制條例第四條第一項之販
    賣第一級毒品罪嫌。
五、按犯罪事實應依證據認定之，無證據不得推定其犯罪事實；又不能證明被告犯罪
    者，應諭知無罪之判決；刑事訴訟法第一百五十四條、第三百零一條第一項分別
    定有明文。又犯罪事實之認定，應憑真實之證據，倘證據是否真實尚欠明顯，自
    難以擬制推測之方法，為其判斷之基礎；而刑事訴訟法所謂認定犯罪事實之證據
    係指足以認定被告確有犯罪行為之積極證據而言，該項證據自須適合於被告犯罪
    事實之認定，始得採為斷罪資料，最高法院著有五十三年度臺上字第六五六號及
    二十九年度上字第三一○五號判例可供參照。
六、訊據被告訊據被告堅決否認有此部分販賣第一級毒品之犯行，惟查證人丙○○共
    向被告購買二次第一級毒品海洛因，第一次買三千元，但欠帳，第二次即查獲當
    天要再買五千元時，因被告要索討前次欠款與之爭吵而未出售，後即為警查獲等
    情，業據證人丙○○於本院審理中結證明確，已如前述，其並結證稱：其只有向
    被告買這二次第一級毒品海洛因而已，並沒有再向被告購買，應以其於本院所證
    為實等語，雖證人丙○○於警訊、偵訊時證稱有向被告購買毒品海洛因四、五次
    云云即不可採，是被告僅有前開科刑之二次販賣第一級毒品犯行，並無此部分之
    犯行，此外復查無其他積極證證據足資證明被告有此部分犯行，不能證明被告此
    部分犯罪，惟公訴人認此部分與前開科刑部分有連續犯裁判上一罪之關係，爰不
    另諭知無罪之判決。
據上論斷，應依刑事訴訟法第二百九十九條第一項前段，毒品危害防制條例第四條第
一項、第十八條第一項前段，刑法第十一條、第五十六條、第五十九條，判決如主文
。
本案經檢察官熊南彰到庭執行職務。
中　　　華　　　民　　　國　　九十一　　年　　 十二 　　月　　三十一　　日
                                    台灣基隆地方法院刑事第二庭
                                        法  官  鄭    景    文
右正本證明與原本無異。
對於本件判決如有不服，應於收受送達後十日內，向本院提出上訴書狀，上訴於臺灣
高等法院，並按他造當事人之人數附具繕本。
                                        書記官  施    鴻    均
中　　　華　　　民　　　國　　九十一　　年　　 十二 　　月　　三十一　　日
附論罪科刑之法條：
毒品危害防制條例第四條
　製造、運輸、販賣第一級毒品者，處死刑或無期徒刑；處無期徒刑者，得併科新台
　幣一千萬元以下罰金。
  製造、運輸、販賣第二級毒品者，處無期徒刑或七年以上有期徒刑，得併科新台幣
  七百萬元以下罰金。
  製造、運輸、販賣第三級毒品者，處五年以上有期徒刑，得併科新台幣五百萬元以
  下罰金。
  製造、運輸、販賣專供製造或施用毒品之器具者，處一年以上七年以下有期徒刑，
  得併科新台幣一百萬元以下罰金。
  前四項之未遂犯罰之。
